臺灣高等法院刑事判決
111年度上易字第1225號
上  訴  人  
即  被  告  何玉玲


上列上訴人因毀損案件，不服臺灣臺北地方法院111年度審易字
第232號，中華民國111年6月15日第一審判決（起訴案號：臺灣
臺北地方檢察署110年度偵字第29731號），提起上訴，本院判決
如下：
    主  文
原判決撤銷。
何玉玲無罪。
    理  由
一、公訴意旨略以：被告何玉玲（下稱被告）於民國110年4月間
    ，以新臺幣（下同）3萬7,000元向王嘉真承租王嘉真所有，
    坐落在臺北市○○區○○○路0段000巷00號4、5樓之房屋（下稱
    本案房屋），為遂行將本案房屋轉租之計畫，乃基於毀損之
    犯意，僱工將本案房屋4樓B室之原有出入門封死，再自水泥
    隔間磚牆牆壁挖出另一相當於門大小之出入空間，使4樓B室
    及4樓客廳因而隔成有各自獨立出入通道之房間，何玉玲另
    亦將本案房屋5樓原有廚房拆除，並將廚房内廚具丟棄，而
    與5樓客廳部分空間合併區隔出另一獨立房間、再將廚房設
    於屋外露台，而以簡易木板與陽台加以區隔城獨立空間，進
    而對外招租，致本案房屋4樓B室旁水泥碑牆遭損壞，5樓廚
    房内廚具遭毀棄而不堪使用。嗣王嘉真偶然在網路上看到何
    玉玲刊登之招租廣告，乃於110年7月1日前往本案房屋現場
    了解後，方知上情。因認被告涉犯刑法第354條之毀損罪嫌
    。
二、按犯罪事實應依證據認定之，無證據不得認定其犯罪事實；
    又不能證明被告犯罪者，應諭知無罪之判決，刑事訴訟法第
    154條第2項、第301條第1項分別定有明文。次按認定被告有
    罪之事實，應憑證據，如未能發現相當之證據，或證據不足
    以證明，自不能以推測或擬制之方法，以為裁判之基礎；且
    認定事實所憑之證據，其為訴訟上之證明，須達於通常一般
    人均不致有懷疑，而得確信其為事實之程度者，始得據為有
    罪之認定，倘其證明尚未達到此一程度而有合理之懷疑存在
    時，尚難為有罪之認定基礎；另苟積極證據不足以為不利於
    被告事實之認定，即應為有利於被告之認定，更不必有何有
    利之證據。又刑事訴訟法第161條已於91年2月8日修正公布
    ，其第1項規定：檢察官就被告犯罪事實，應負舉證責任，
    並指出證明之方法。因此，檢察官對於起訴之犯罪事實，應
    負提出證據及說服之實質舉證責任。倘其所提出之證據，不
    足為被告有罪之積極證明，或其指出證明之方法，無從說服
    法院以形成被告有罪之心證，基於無罪推定之原則，自應為
    被告無罪判決之諭知（最高法院30年上字第816號、40年台
    上字第86號、76年台上字第4986號、92年度台上字第128號
    判例參照）。
三、公訴意旨認被告涉有上開毀損罪嫌，無非係以被告之供述、
    告訴人之指述、證人姜明駿之證述、本案現場照片、被告與
    告訴人員工張睿芳之對話訊息擷圖等，為其主要論據。
四、訊據被告固坦承有為上開施工裝潢行為，惟堅決否認有何毀
    損他人物品犯行，並辯稱：我是要提升本案房屋的價值，我
    有換新的廚具，本案房屋我整理太多了，還把舊的電線換新
    的，都附著在房屋上，不是毀損，是裝潢房屋等語。經查：
（一）被告有於上開時、地，對於告訴人所有之本案房屋為上開
      施工裝潢行為、拆除丟棄原有廚房內廚具更換新的廚具之
      客觀事實，業據被告於供承無誤（見原審審易字卷第58頁
      、本院卷第83頁），核與證人即告訴人王嘉真、證人即本
      案房屋前任承租人姜名駿於偵查之證述情節相合（見他卷
      第130至132頁，偵卷第107至109頁），且有本案房屋平面
      圖、出租予被告前、後之屋內現場照片、建物所有權狀、
      房屋租賃契約書、負責處理出租本案房屋出租事宜之告訴
      人之員工張睿芳、吳采樺與被告間之Line通訊軟體對話訊
      息截圖（見他字卷第19、23至57、147至179頁，偵字卷第
      121至123、第149頁左上方），此部分事實堪以認定。
（二）被告主觀上並無毀損之故意：
　　　按刑法第354條之毀損罪，以使所毀損之物，失其全部或
      一部之效用為構成要件（最高法院47年台非字第34號判例
      參照）。次按「毀棄、損壞前二條以外之他人之物或致令
      不堪用，足以生損害於公眾或他人者，處2年以下有期徒
      刑、拘役或1萬5千元以下罰金」，刑法第354條定有明文
      ，是毀損他人物品，應以行為人有毀損他人所有物之故意
      為其成立要件，倘無證據足以證明行為人主觀上有毀損之
      故意，縱客觀上有物品毀壞之事實，亦不得以該項罪名相
      繩。又承租人於租賃關係存續中，有使用收益，及為增加
      其效用而改良租賃物權，將樓房間隔之牆壁打一通門，以
      利通行，非但不致減少其一部或全部效用，反而增加承租
      人之使用價值，亦即增加租賃物之效用，其所為之改良行
      為，顯與毀損罪之構成要件有間，應不為罪（臺灣臺南地
      方法院檢察處55年7月份司法座談會之結論參照）。經查
      ：
　　1.依告訴人之員工張睿芳與被告間之Line通訊軟體對話訊息
      （見偵字卷第121至122頁），可知被告有事先告知告訴人
      之員工，欲對本案房屋進行施工裝潢，該員工也轉知稱告
      訴人同意裝修且有一個月的裝修期，可認被告與告訴人有
      約定交屋後裝修期1個月免收租金等情。
　　2.依重慶南路-租客（3）之Line通訊軟體對話訊息（見偵字
      卷第125至135頁），可知被告進行本案房屋裝修，並於修
      繕期間適時告知告訴人之員工張睿芳、吳采樺整修情況，
      又告訴人之員工吳采樺轉知稱告訴人欲請被告提供本案房
      屋4樓客廳隔間及竣工圖，被告傳送本案房屋4樓客廳隔成
      兩間照片予告訴人之員工檢視後，則未接獲告訴人或其員
      工轉知有反對隔間、裝修之意思表示。
　　3.依告訴人於偵查陳述：被告說他們三代同堂，一家10口經
      濟弱勢，需要幫助，才需要這麼多房間，這些是張睿芳轉
      述，我自己沒有跟被告確認，我授權員工可以決定要不要
      租給被告，是我決定租的，我同意租金，租期、合約內容
      約定範圍，房客也是我同意；我在7月初某個禮拜日，想
      去瞭解重慶南路房子的狀況，所以我請我先生打電話給被
      告，告訴被告我們想去拜訪，一開始被告說要晚上9點才
      會回家，後來約在下午4、5點左右在現場碰面，被告開門
      讓我進去，我看到被告把4樓隔成2間，我問原因，被告說
      一間是女兒跟男友要住，一間是兒子要帶小孩，我就往5
      樓走等語（見他卷第131至132頁），是告訴人知悉被告承
      租本案房屋大肆整修，如告訴人認被告係在破壞本案房屋
      ，自可制止被告行為、報警處理或終止租賃契約等，惟告
      訴人前往本案房屋現場查看後，並未為制止之行為，依被
      告同意告訴人查看本案房屋，並無遮蔽隱瞞之意，難認被
      告係未經告訴人同意而為本案房屋為裝修及更換廚具之行
      為，若被告有意毀損本案房屋，自無支付高額之裝修費用
      、購買新廚具及租金之理。
　　4.觀諸上情，被告主觀上係認經告訴人同意為裝修之行為，
      被告所為將隔間牆打一通門以利通行、拆除丟棄原有廚房
      內廚具更換新的廚具之客觀事實，尚難認被告有毀損本案
      房屋之故意，縱使被告事先未徵得告訴人之各個改裝意見
      之同意，即進行上開改良行為，此僅係違反契約責任，被
      告既係為便於居住使用，增加租賃物之效用，而為上開改
      良行為，揆諸前揭說明，堪認被告所為之上開改良行為，
      並無毀損之故意，顯與毀損罪之構成要件有間，是尚難僅
      憑告訴人之片面指訴，即為不利於被告之認定。
五、綜上所述，檢察官起訴被告涉有毀損罪嫌，所舉之事證，依
    卷內之證據尚難認有積極證據，足使本院得出無合理懷疑之
    有罪確信；檢察官復未能舉證證明被告有毀損之故意。此外
    ，復查無其他積極證據足以證明被告有本案犯罪，而本案應
    屬民事糾葛，應循民事紛爭解決機制處理，揆諸前揭說明，
    本於罪疑唯輕、罪疑有利被告之原則，自應為被告無罪之諭
    知。原審未詳予審酌上情，據認被告有公訴意旨所指之毀損
    犯行，遽予論罪科刑，尚有未洽。被告上訴意旨指摘原判決
    不當，為有理由，應由本院將原判決撤銷改判，並為被告無
    罪之諭知。
據上論斷，應依刑事訴訟法第369條第1項前段、第364條、第301
條第1項判決如主文。　　　
本案經檢察官董怡臻到庭執行職務。
中　　華　　民　　國　　111 　年　　11　　月　　 3　　日
                  刑事第十七庭  審判長法　官  沈君玲
                                      法　官  黃雅芬
                                      法　官  姜麗君
以上正本證明與原本無異。
不得上訴。
                                      書記官  羅敬惟
中　　華　　民　　國　　111 　年　　11　　月　　3 　　日